【裁判字號】    89,訴,121
【裁判日期】    890420
【裁判案由】    搶奪
【裁判全文】
臺灣屏東地方法院刑事判決                          八十九年度訴字第一二一號
    公  訴  人  臺灣屏東地方法院檢察署檢察官
    被      告  乙○○
右列被告因搶奪案件，經檢察官提起公訴（八十九年度偵字第九七三號），本院判決
如左：
    主    文
乙○○無罪
    理    由
一、公訴意旨略以：被告乙○○於民國八十九年二月八日晚間八時許，在屏東縣屏東
    市○○○路口，因其身藏毒品安非他命，為躲避警方臨檢，竟意圖為自己不法之
    所有，見甲○○正於該路一百三十號前發動車牌號碼ＰＨＳ─四九五號機車欲騎
    走，而跑至該機車旁推甲○○下車，搶奪該機車得手後，甫騎上該機車欲逃離時
    ，為警當場查獲，因認被告涉有刑法第三百二十五條第一項之搶奪罪嫌。
二、按犯罪事實應依證據認定之，無證據不得推定其犯罪事實；又不能證明被告犯罪
    者，應諭知無罪之判決，刑事訴訟法第一百五十四條、第三百零一條第一項分別
    定有明文。而刑事訴訟法上所謂證據，須適於為被告犯罪事實之證明者，始得採
    為斷罪資料；如未能發現相當證據，或證據不足以證明，自不能以推測或擬制之
    方法，以為裁判基礎，此有最高法院五十三年度台上字第二七五○號、四十年度
    台上字第八六號判例足資參照。再刑法之搶奪罪，係以意圖為自己或第三人不法
    之所有為構成要件，此種據為所有之意思，必須於搶奪時即已存在，苟當時並無
    據為所有之意思，自不得遽以搶奪罪論，亦有最高法院八十五年度台上字第二三
    四五號判決可供參酌。
三、訊據被告乙○○堅詞否認有何搶奪犯行，辯稱：伊因騎機車至超商買東西時遇警
    臨檢，即棄車逃至屏東縣屏東市○○○路一百三十號前，見被害人甲○○正發動
    機車欲騎走，便要求甲○○載伊至前面路口，適便衣警員追至，並從後勒住伊脖
    子，伊始以左手握住甲○○機車之左把手，致伊與甲○○人、車均同時倒地，確
    無搶奪被害人機車等語。經查：被告乙○○曾犯有二次毒品危害防制條例案件，
    經法院於八十八年八月二十三日判處有期徒刑三月，並經送強制戒治於同年十月
    五日停止戒治在案，有台灣高等法院被告全國前案紀錄表一紙在卷可查。而被告
    於上開時地復遭警查獲藏有安非他命之事實，亦據被告於偵查中（詳偵查卷第四
    頁背面）自承在卷。另證人即被害人甲○○之母蔡阿去，於本院審理時證稱：「
    被告較警方先到一分鐘，當時被告有對我兒子說機車給他騎並用手撥我兒子，被
    告有上機車，但當時情形我兒子較清楚」等語（詳本院卷第十一頁）；證人即被
    害人甲○○則證稱：「當時我已發動機車並坐在機車上，被告從旁邊跑過來抓我
    機車推把叫我載他走，後來有便衣人員抓著他脖子，我身體往後退，便衣警員抓
    他時，我才放掉機車，機車才倒地，被告是抓我機車左邊的把手，我的手是握著
    加油這邊的把手」等語（詳本院卷第十八頁背面）。是綜合上開證人之證言以觀
    ，被告於上揭時、地，確因身上藏有安非他命欲逃離警方臨檢，並要求被害人甲
    ○○以發動中之機車載離現場，則被告辯稱：「我沒想到要去搶機車或偷東西，
    只想到要快點脫離警方追捕」（見警卷第四頁）等語，即與事實相符。從而被告
    並無意圖將被害人之機車據為所有之犯意，應堪認定（司法院廳刑一字第三六
    四六號研究意見亦同此見解）。此外，復查無其他確切之證據足資認定被告涉有
    搶奪罪行，揆諸首揭法條規定與判例意旨，其犯罪自屬不能證明，爰為無罪之諭
    知。又被告之意僅在要求被害人載伊離開現場，並無對被害人為強暴、脅迫之行
    為，亦據被告於本院審理時供承在卷（詳本院卷第三十三頁），故被告之所為亦
    不足構成刑法第三百零四條之強制罪，併此敘明。
據上論斷，應依刑事訴訟法第三百零一條第一項，判決如主文。
本案經檢察官何克昌到庭執行職務。
中      華      民      國    八十九    年      四      月    二十      日
                                           臺灣屏東地方法院刑事第一庭
                                             審判長  法  官  林 金 本
                                                     法  官  鄧 德 倩
                                                     法  官  柯 盛 益
右判決正本證明與原本無異。
對於本判決如有不服應於收受送達後十日內向本院提出上訴書狀上訴於台灣高等法院
高雄分院並按他造當事人之人數附具繕本。
                                                     書記官  張 福 山
中    華    民    國     八十九      年      四      月       二十     日


司法院資訊處製作；財團法人民間司法改革基金會備份。
